ACORDAO-COMPLETO-2352768

ACÓRDÃO 2782/2019 ATA 12/2019 - SEGUNDA CÂMARA

VISTOS, relatados e discutidos os presentes autos referentes à pensão especial de ex-combatente, nos quais são apreciados Embargos de Declaração opostos contra o Acórdão 8671/2018-TCU-Segunda Câmara;
	ACORDAM os Ministros do Tribunal de Contas da União, reunidos em Sessão da Segunda Câmara, ante as razões expostas pelo Relator, em:
9.1. conhecer dos Embargos de Declaração, com fundamento no art. 34 da Lei 8.443/1992, c/c art. 287 do Regimento Interno desta Corte de Contas, para, no mérito, rejeitá-los; 
9.2. dar ciência da presente deliberação à embargante, ressaltando-se que o Relatório e o Voto que a acompanham podem ser consultados no endereço .

Embargos de declaração interposto por Dalva Gila Piedade contra o Acórdão 9.671/2018-2ª Câmara. Pensão especial instituída por ex-combatente, em posto diverso do previsto em lei. Ilegalidade.

Segunda Câmara

Sexta Região Militar/Comando Militar do Nordeste.

3. Interessados/Responsáveis/Recorrentes:
3.1. Interessados: Dalva Gila Piedade (XXX.132.185-XX).
3.2. Embargante: Dalva Gila Piedade (XXX.132.185-XX).

13.1. Ministros presentes: Ana Arraes (Presidente), Augusto Nardes, Aroldo Cedraz (Relator) e Raimundo Carreiro.
13.2. Ministro-Substituto presente: André Luís de Carvalho.

AROLDO CEDRAZ

Adoto como Relatório a bem lançada instrução do auditor federal de controle externo responsável pelo exame do processo no âmbito da Secretaria de Recursos (peça 42) , cuja proposta de mérito, pela rejeição dos embargos, obteve manifestação concordante do escalão dirigente da referida unidade técnica (peça 43) :
"INTRODUÇÃO
1. Trata-se de embargos de declaração (peças 37 e 38) opostos pela Sra. Dalva Gila Piedade, pensionista do ex-combatente Antônio Piedade, contra o Acórdão 8671/2018-TCU-Segunda Câmara (peça 34) .
1.1. A deliberação embargada apresenta o seguinte teor:
VISTOS, discutidos e relatados estes autos de aposentadoria nos quais é apreciado o Pedido de Reexame interposto contra o Acórdão 9200/2017-TCU-Segunda Câmara;
ACORDAM os Ministros do Tribunal de Contas da União, reunidos em Sessão da 2ª Câmara, diante das razões expostas pelo Relator, em:
9.1. com fundamento nos arts. 33 e 48 da Lei 8.443/1992, conhecer do Pedido de Reexame para, no mérito, negar-lhe provimento;
9.2. dar ciência desta deliberação à recorrente e aos demais interessados (grifos acrescidos) .
1.2. Esclareça-se que o Acórdão 9200/2017-TCU-Segunda Câmara tem o seguinte dispositivo (peça 6) :
VISTOS, relatados e discutidos estes autos em que se analisa ato de concessão de pensão especial de ex-combatente vinculado à Sexta Região Militar. 
ACORDAM os Ministros do Tribunal de Contas da União, reunidos em Sessão da 2ª Câmara, ante as razões expostas pelo Relator, e com fulcro nos incisos III e IX do art. 71 da Constituição Federal e nos arts. 1º, inciso V, e 39, inciso II, da Lei n. 8.443/1992, c/c o art. 259, inciso II, e 260, § 1º, do Regimento Interno/TCU em:
9.1. considerar ilegal o ato de pensão especial instituído em favor das Sras. Dalva Gila Piedade, Eliana Maria Santos, Luciana Maria Santos e Robelia Cristina Santos, e recusar o correspondente registro;
9.2. dispensar a devolução dos valores indevidamente recebidos pelas interessadas, com base no Enunciado 106 da Súmula de Jurisprudência do TCU;
9.3. determinar à Sexta Região Militar que: 
9.3.1. no prazo de 15 (quinze) dias, a contar da ciência desta Deliberação, abstenha-se de realizar pagamentos decorrentes do ato impugnado, sujeitando-se a autoridade administrativa omissa à responsabilidade solidária, nos termos do art. 262, caput, do Regimento Interno/TCU;
9.3.2. comunique às interessadas constantes do subitem 9.1 acima a respeito deste Acórdão, alertando-as de que o efeito suspensivo proveniente da interposição de eventuais recursos perante o TCU não as eximem da devolução dos valores percebidos indevidamente após a respectiva notificação, caso os recursos não sejam providos;
9.3.3. emita novo ato, livres das irregularidades apontadas, submetendo-os ao TCU via sistema vigente, no prazo de 30 (trinta) dias, nos termos dos arts. 262, § 2º, do RI/TCU e art. 15, § 1º, da IN/TCU 55/2007; 
9.3.4. informe às interessadas o teor deste Acórdão e encaminhe ao TCU, no prazo de 30 (trinta) dias, comprovante da data de ciência das interessadas, nos termos do art. 4º, § 3º, da Resolução/TCU 170/2004;
9.4.determinar à Sefip que monitore o cumprimento da medida indicada no subitem 9.3 supra, representando a este Tribunal, caso necessário.
HISTÓRICO
2. Este Tribunal julgou ilegal o ato de alteração de pensão em exame, tendo em vista que as beneficiárias não possuem direito à pensão calculada no posto de segundo tenente, pois o óbito do instituidor ocorreu em 4/9/1967, antes da Constituição Federal de 1988 e na vigência do art. 30 da Lei 4.242/1963, remanescendo o direito das interessadas à pensão calculada com base na graduação de 2º sargento, e não na forma como se verificou no ato concessório.
ADMISSIBILIDADE
3. Reitera-se o exame de admissibilidade contido na peça 40 do SAR/Serur, em que se propôs o conhecimento dos embargos, nos termos do artigo 34, § 2º, da Lei 8.443, de 1992 e no artigo 287, § 3º, do RI/TCU, com a proposta de suspensão dos efeitos do inteiro teor do Acórdão 8671/2018-TCU-Segunda Câmara.
MÉRITO
4. Delimitação
4.1. Constitui objeto dos presentes embargos esclarecer se houve as seguintes omissões, contradições, ou obscuridades:
a) no histórico, que faz parte do relatório da deliberação a quo, consta que se trata de aposentadoria, e não de pensão especial;
b) no voto a quo, há menção à Súmula 278 do STF, enquanto o correto seria Súmula 278 do TCU; ainda assim, restaria necessária a revisão do enunciado sumular;	
c) no relatório a quo, há menção à Súmula Vinculante 3 do STF, que não se aplicaria ao caso em apreço, vez que não se trata de ato inicial, mas de alteração;
d) houve ofensa aos princípios da segurança jurídica e da proteção da confiança;
e) é inviável a emissão de novo ato de pessoal;
f) há efeito suspensivo aos embargos;
g) o ato de pensão é composto, e não complexo.
5. Da pensão
5.1. A embargante aduz que há contradição consistente no fato de que no histórico, o qual faz parte do relatório da deliberação a quo, consta que se trata de aposentadoria, e não de pensão especial.
Análise:
5.2. Assiste razão quanto ao equívoco na instrução do Auditor, a qual foi transcrita no relatório do Ministro-Relator a quo. No entanto, o engano em nada repercute no mérito deste processo.
6. Da Súmula 278 do TCU
6.1. A embargante aduz que, no voto a quo, há menção à Súmula 278 do STF, enquanto o correto seria Súmula 278 do TCU; ainda assim, restaria necessária a revisão do enunciado sumular, com base nos seguintes argumentos:
6.2. Pode-se afirmar, com certeza, que a Súmula 278/TCU não reflete a jurisprudência do Egrégio STF acerca da matéria, donde exsurge a imperiosa necessidade da sua revisão.
Análise:
6.3. O engano do relator a quo, ao fazer referência à Súmula 278 do STF ao invés da Súmula 278 do TCU, em nada repercute no mérito do presente processo.
6.4. Para maior clareza, traz-se à colação o aludido enunciado sumular do TCU:
SÚMULA TCU 278: Os atos de aposentadoria, reforma e pensão têm natureza jurídica de atos complexos, razão pela qual os prazos decadenciais a que se referem o § 2º do art. 260 do Regimento Interno e o art. 54 da Lei nº 9.784/99 começam a fluir a partir do momento em que se aperfeiçoam com a decisão do TCU que os considera legais ou ilegais, respectivamente.
6.5. Sobre a decadência do poder/dever de a Administração rever os seus próprios atos e o exercício do controle externo por parte deste Tribunal, impende mencionar que o Supremo Tribunal Federal já se pronunciou acerca da não incidência da decadência administrativa, em face da inaplicabilidade do art. 54 da Lei 9.784/1999, aos processos por meio dos quais o TCU exerce sua competência constitucional de controle externo, prevista no inciso III do art. 71 da Constituição Federal, consoante entabulado no MS 24.859, verbis:
EMENTA: CONSTITUCIONAL. ADMINISTRATIVO. PENSÃO. T.C.U.: JULGAMENTO DA LEGALIDADE: CONTRADITÓRIO. PENSÃO: DEPENDÊNCIA ECONÔMICA.
I. - O Tribunal de Contas, no julgamento da legalidade de concessão de aposentadoria ou pensão, exercita o controle externo que lhe atribui a Constituição Federal, art. 71, III, no qual não está jungindo a um processo contraditório ou contestatório. Precedentes do STF. 
II. - Inaplicabilidade, no caso, da decadência do art. 54 da Lei 9.784/99. 
III. - Concessão da pensão julgada ilegal pelo TCU, por isso que, à data do óbito do instituidor, a impetrante não era sua dependente econômica. 
IV. - MS indeferido. (destaque acrescido) 
6.6. Ainda, com essa mesma orientação, vem à baila manifestação do Ministro Marco Aurélio, ao apreciar o MS 27.966:
Quanto ao prazo previsto no artigo 54 da Lei nº 9.784/99, relativamente à revisão de atos administrativos, os pronunciamentos desta Corte são reiterados no sentido de não ser aplicável a ato complexo como é o da aposentadoria, vale dizer, fica afastado quando se faz em jogo a atuação do Tribunal de Contas da União, iniludivelmente também administrativa, apreciando o cálculo dos proventos da aposentadoria para homologá-la ou não - precedentes: Mandados de Segurança nº 24.997-8/DF, 25.090-9/DF e 25.192-1/DF, relatados pelo Ministro Eros Grau, com acórdãos publicados no Diário da Justiça de 1º de abril de 2005 - os concernentes aos dois primeiros - e 6 de maio de 2005, respectivamente. 
6.7. Por conseguinte, descabe invocar o art. 54 da Lei 9.784/1999 quando a questão versar acerca da apreciação de atos sujeitos a registro e regulados, integral ou subsidiariamente, por lei específica, no caso a Lei 8.443/1992. Nesse sentido, v.g., é de se citar os seguintes julgados do STF: MS 25.440, MS 25.256, MS 25.192, MS 24.997 e MS 25.090.
6.8. É dizer: somente com o registro do ato de pensão pelo TCU é que começa a fluir o prazo decadencial a que se refere o art. 54 da Lei nº 9.784/99. Esse entendimento está de acordo com a jurisprudência predominante do STF.
6.9. Assim, propõe-se a rejeição dos argumentos apresentados pela embargante.
7. Da Súmula Vinculante 3 do STF
7.1. A embargante aduz que, no relatório a quo, há menção à Súmula Vinculante 3 do STF, que não se aplicaria ao caso em apreço, vez que não se trata de ato inicial, mas de alteração, com base nos seguintes argumentos:
7.2. Embora o acórdão embargado procure valer-se da Súmula Vinculante 3 para demonstrar a desnecessidade de oitiva prévia das interessadas, no caso destes autos, dela dever-se-ia extrair entendimento contrário, ou seja, de que seria imprescindível ouvi-las.
7.3. Isso porque, no caso dos autos, o que se encontra sob exame não é a concessão inicial de qualquer dos aludidos benefícios, mas a alteração de pensão especial que vem sendo percebida pela recorrente há vários anos.
Análise:
7.4. Para o deslinde da presente questão, traz-se à colação a Súmula Vinculante 3 do STF:
Nos processos perante o Tribunal de Contas da União asseguram-se o contraditório e a ampla defesa quando da decisão puder resultar anulação ou revogação de ato administrativo que beneficie o interessado, excetuada a apreciação da legalidade do ato de concessão inicial de aposentadoria, reforma e pensão.
7.5. Cumpre observar a interpretação que o TCU vem dando ao verbete sumular supra:
Os atos de alteração de aposentadoria, pensão e reforma que alterem o fundamento legal dos atos concessórios iniciais têm a mesma natureza jurídica destes, aplicando-se-lhes a exceção prevista no Enunciado nº 3 da Súmula Vinculante do STF (Acórdão 1551/2007-TCU-Plenário) .
7.6. É nesse mesmo sentido as seguintes deliberações: Acórdão 3009/2008-TCU-Segunda Câmara e Acórdão 897/2008-TCU-Segunda Câmara.
7.7. Sobre a força dos precedentes jurisprudenciais do TCU, vem à baila o escólio de Cueto Rua:
As sentenças dos juízes são fontes do Direito porque elas inspiram outros juízes, os funcionários administrativos, os legisladores e os integrantes do grupo social, levando-lhes a atuar de uma maneira similar no futuro (apud Octavio Bueno Magano, in Manual de Direito do Trabalho, Parte Geral, 4ª Ed., São Paulo: LTr, 1991, p. 99) .
7.8. Assim, à luz da remansosa jurisprudência do TCU, opina-se pela rejeição dos argumentos apresentados pela embargante, eis que a exceção prevista na Súmula Vinculante 3 do STF se aplica, também, ao ato de alteração de pensão.
8. Dos princípios da segurança jurídica e da proteção da confiança
8.1. A embargante aduz que teria havido violação aos princípios da segurança jurídica e da proteção da confiança, com base nos seguintes argumentos:
8.2. Em várias decisões, o Egrégio STF tem deixado de adotar como parâmetro para verificação da ofensa aos princípios supramencionados a questão de haver sido ultrapassado, ou não, o prazo de 5 anos desde o ingresso do ato nesse Tribunal de Contas, para privilegiar como parâmetro o longo decurso do prazo em que o ato vem produzindo efeitos.
8.3. No caso destes autos, embora a vigência do ato tenha ocorrido em 23/5/2006, o que demonstra virem sendo produzidos efeitos favoráveis às interessadas há mais de uma década, somente em 10/11/2017 veio a ocorrer a sua apreciação, quando, à luz dos princípios da segurança jurídica e da proteção da confiança, não mais seria cabível a interrupção dos seus efeitos.
Análise:
8.4. Cabe relembrar que a sedimentada jurisprudência da Suprema Corte é no sentido de classificar como ato complexo a concessão de aposentadoria, reforma ou pensão, consoante os seguintes julgados (RMS 3881/SP, MS 19875/DF, RE 195861/ES e MS 23665/DF) .
8.5. Assim, sendo o ato de aposentadoria e/ou pensão complexo, este somente passa a estar plenamente formado (perfeito) , válido (aferição da legalidade com reflexo de definitividade perante a Administração) e eficaz (plenamente oponível a terceiros, deixando de apresentar executoriedade provisória) quando recebe o registro pela Corte de Contas. Tal entendimento decorre do disposto no inciso III do art. 71 da Constituição Federal, que estabelece que compete ao Tribunal de Contas da União apreciar, para fins de registro, a legalidade dos atos de admissão, assim como a concessão de aposentadoria, reforma ou pensão.
8.6. Nessa perspectiva, impõe-se reconhecer que referidos atos possuem natureza precária, razão pela qual, até que haja o efetivo julgamento e o consequente registro pela Corte de Contas, não há que se falar em direito adquirido, ato jurídico perfeito, proteção da confiança, ou em irredutibilidade dos proventos, tendo em vista a ausência de aperfeiçoamento e definitividade dos atos.
8.7. A propósito do tema, colaciona-se entendimento esposado pela Corte Constitucional ao decidir no âmbito do RE-195.861/ES:
APOSENTADORIA - ATO ADMINISTRATIVO DO CONSELHO DA MAGISTRATURA - NATUREZA - COISA JULGADA ADMINISTRATIVA - INEXISTÊNCIA. O ato de aposentadoria exsurge complexo, somente se aperfeiçoando com o registro perante a Corte de Contas. Insubsistência da decisão judicial na qual assentada, como óbice ao exame da legalidade, a coisa julgada administrativa. (grifos acrescidos) 
8.8. No caso em apreço, não houve o respectivo registro em razão da constatação de ilegalidade no ato o que afasta, por si só, a presunção de legitimidade dos atos administrativos que concederam os benefícios à interessada, não havendo, assim, que se falar em violação da segurança jurídica, de proteção da confiança ou de direito adquirido. 
8.9. Sobre a questão, observa-se, ainda, que não se mostra factível o argumento de se convolar em legais atos eivados de vícios, dado o longo lapso temporal transcorrido entre sua edição e a consequente apreciação pelo TCU, porquanto estas situações geram tão somente a necessidade de instauração do contraditório, consoante Acórdão 5962/2012-TCU-Segunda Câmara, verbis:	
4. Nos termos da jurisprudência do STF, o transcurso de longo lapso temporal entre a edição do ato e sua apreciação por parte do TCU não converte a concessão ilegal em legal, gerando apenas a necessidade de instauração do contraditório e da ampla defesa para a validade do processo, na hipótese de o ato haver ingressado no Tribunal há mais de cinco anos (MS-25.116, MS-25.403, MS-25.343, MS-27.296, entre outros) 
8.10. No caso concreto, o ato de aposentadoria de peça 1 foi remetido ao TCU em 4/12/2012 e apreciado em 10/10/2017, mediante o Acórdão 9200/2017-TCU-Segunda Câmara, dentro, portanto, do prazo de 5 anos. Não havendo que se falar em ofensa ao contraditório e à ampla defesa.
8.11. Nesse sentir, opina-se pela rejeição do argumento apresentado pela embargante.
9. Da emissão de novo ato, livre de irregularidades
9.1. A embargante aduz que seria inviável a emissão de novo ato de pensão, com base nos seguintes argumentos:
9.2. O Acórdão 9200/2017-TCU-Segunda Câmara assim dispôs:
9.3. determinar à Sexta Região Militar que: 
 (...) 
9.3.3. emita novo ato, livres das irregularidades apontadas, submetendo-os ao TCU via sistema vigente, no prazo de 30 (trinta) dias, nos termos dos arts. 262, § 2º, do RI/TCU e art. 15, § 1º, da IN/TCU 55/2007; 
 (...) 
9.4. determinar à Sefip que monitore o cumprimento da medida indicada no subitem 9.3 supra, representando a este Tribunal, caso necessário.
9.3. Embora a citada orientação date de 10/11/2017 e tenha fixado o prazo de 30 dias para cumprimento, não há notícia de que tenha sido cumprida até a presente data, nem tampouco da adoção pela Sefip, órgão responsável de monitorar o cumprimento, de alguma providência eficaz com vistas à emissão do ato.
9.4. Pergunta-se: não seria o caso da representação a que alude o item 9.4 do acórdão recorrido? Será que a embargante, hoje com 92 anos de idade, viverá o suficiente de ver tal providência adotada?
Análise:
9.5. Observa-se que o órgão de origem não emitiu novo ato, livre das irregularidades apontadas, devido ao efeito suspensivo do pedido de reexame e dos embargos declaratórios ora opostos.
10. Do efeito suspensivo dos embargos
10.1. A embargante questiona o efeito suspensivo dos presentes embargos, com base nos seguintes argumentos:
10.2. Numa elogiável demonstração de lucidez, sensatez e sensibilidade, o Ministro Relator do pedido de reexame, no despacho de admissibilidade do recurso, sustou, em relação à recorrente, os efeitos do Acórdão 9.200/2017, possibilitando a ela a reativação dos pagamentos alusivos à pensão, o que veio a ocorrer a partir de julho/18.
10.3. No entanto, nos presentes embargos, omitiu-se por completo acerca do efeito suspensivo.
Análise:
10.4. Observa-se que os embargos declaratórios têm efeito suspensivo (§ 3º do art. 287 do Regimento Interno do TCU) . Caso a embargante necessitasse de certidão para comprovar, junto ao órgão de origem, o efeito suspensivo quanto ao cumprimento do acórdão embargado, bastaria atravessar petição endereçada ao Excelentíssimo Senhor Ministro-Relator.
10.5. Nessa ordem de ideias, opina-se pela rejeição dos argumentos apresentados.
11. Da natureza jurídica do ato de pensão
11.1.	A embargante aduz que os atos de pensão seriam compostos, com base nos seguintes argumentos:
11.2.	Outro erro que se constata na decisão embargada consiste em classificar a pensão especial percebida pela embargante como se fosse um ato administrativo complexo, que só se transmudaria de complexo para completo após a manifestação do TCU.
Análise:
11.3. Cabe repisar que a sedimentada jurisprudência da Suprema Corte é no sentido de classificar como ato complexo a concessão de aposentadoria, reforma ou pensão, consoante os seguintes julgados (RMS 3881/SP, MS 19875/DF, RE 195861/ES e MS 23665/DF) .
11.4. Ante os precedentes supracitados, aplaina-se de lés a lés eventuais dúvidas quanto à natureza jurídica do ato de pensão: em uma palavra, trata-se de ato complexo.
CONCLUSÃO
12.	 Diante do exposto, conclui-se que:
a) é irrelevante o fato de que, no histórico, que faz parte do relatório da deliberação a quo, constar que se trata de aposentadoria, e não de pensão especial;
b) houve erro material no voto a quo, quando faz menção à Súmula 278 do STF, enquanto o correto seria Súmula 278 do TCU. No entanto, permanece hígido o enunciado sumular;
c) os atos de alteração de aposentadoria, pensão e reforma que alterem o fundamento legal dos atos concessórios iniciais têm a mesma natureza jurídica destes, aplicando-se-lhes a exceção prevista no Enunciado nº 3 da Súmula Vinculante do STF;
d) não houve ofensa aos princípios da segurança jurídica e da proteção da confiança;
e) é viável a emissão de novo ato de pensão livre da irregularidade apontada nestes autos;
f) há efeito suspensivo aos embargos;
g) o ato de pensão é complexo, e não composto.
12.1. Destarte, opina-se pela rejeição dos presentes embargos, visto inexistir omissão, contradição ou obscuridade, buscando a embargante, em verdade, utilizar-se da via estreita deste recurso, a fim de rediscutir o mérito de matéria já decidida, o que não se mostra cabível.	
PROPOSTA DE ENCAMINHAMENTO
13.	 Diante do exposto, submete-se o presente processo à consideração superior, propondo-se a adoção das seguintes medidas:
a) conhecer dos presentes embargos, para, no mérito, rejeitá-los;
b) cientificar a embargante e os demais interessados do acórdão que vier a ser prolatado, ressaltando-se que o relatório e o voto que o acompanharem podem ser consultados no endereço www.tcu.gov.br/acordaos, no dia seguinte ao de sua oficialização."
É o Relatório.

Julimar Andrade Vieira (OAB/DF 12.947).

Não atuou.

PESSOAL. PENSÃO ESPECIAL INSTITUÍDA POR EX-COMBATENTE. CÁLCULO DO BENEFÍCIO COM BASE NA REMUNERAÇÃO DE POSTO DIVERSO DO PREVISTO EM LEI. INSTITUIDOR FALECIDO ANTES DA CONSTITUIÇÃO FEDERAL DE 1988. ILEGALIDADE. NEGATIVA DE REGISTRO. PEDIDO DE REEXAME. CONHECIMENTO. NEGATIVA DE PROVIMENTO. EMBARGOS DE DECLARAÇÃO. AUSÊNCIA DE OMISSÃO, OBSCURIDADE OU CONTRADIÇÃO. TENTATIVA DE REDISCUSSÃO DO MÉRITO. IMPOSSIBILIDADE. REJEIÇÃO. CIÊNCIA.

PENSÃO ESPECIAL DE EX-COMBATENTE (PEEC)

Secretaria de Recursos (Serur); Secretaria de Fiscalização de Pessoal (Sefip).

De início, cabe conhecer dos Embargos de Declaração, eis que adimplidos os requisitos aplicáveis à espécie, consoante o exame empreendido pela Secretaria de Recursos (peças 40-41) . 
2.	Quanto ao mérito, verifico que a unidade técnica especializada abordou, com bastante propriedade e percuciência, em sua minudente instrução, todos os argumentos aduzidos pela embargante, restando adequada a proposta de rejeição do recurso, pelos fundamentos apresentados. 
3.	Sendo assim, acolho como razões de decidir os argumentos oferecidos na instrução da Serur e manifesto concordância com a proposta de encaminhamento.
4.	Nesse contexto, reforço o esclarecimento de que eventuais equívocos na redação de termos presentes no relatório da deliberação recorrida em nada repercutem no mérito do processo, constituindo apenas erros pontuais, passíveis de ajuste, a exemplo da remissão à Súmula 278 do STF quando o correto seria a Súmula 278 do TCU, e da transcrição do termo "aposentadoria" no Relatório, quando o próprio sumário traz consignado o termo "PENSÃO ESPECIAL INSTITUÍDA POR EX-COMBATENTE", entre outros. 
5.	Quanto aos demais argumentos apresentados, em especial relativos à possível ofensa à segurança jurídica e sobre a decadência do poder/dever da Administração de rever os seus próprios atos, verifico, como bem informado pela unidade técnica, que denotam apenas a intenção do embargante de abrir nova discussão de mérito, pois os temas já foram examinados em sede do Pedido de Reexame, o que é inviável pela via estreita do recurso eleito.
6.	Sobre a questão, é cediço que, em regra, os embargos não se prestam à alteração do mérito das decisões embargadas, eis que têm por finalidade aclarar ou corrigir obscuridade, omissão ou contradição, consoante prescrevem os arts. 34, caput, da Lei 8.443/1992 e 287, do Regimento Interno.
7.	Por fim, quanto à preocupação apresentada sobre eventual suspensão dos pagamentos à pensionista, que conta com idade bastante avançada, bem esclareceu a Serur sobre a viabilidade da emissão de novo ato de pensão, pelo órgão de origem, livre da irregularidade apontada nos autos.
8.	Ademais, o próprio sumário constante do Relatório que acompanha a deliberação embargada traz expressamente o registro transcrito a seguir a amparar o deslinde da questão:
"As filhas maiores de ex-combatente falecido antes do advento da Constituição Federal de 1988 fazem jus à pensão especial prevista na Lei 4.242/1963, desde que concedida em valor correspondente à graduação de segundo sargento."
	Desse modo, manifestando concordância com as conclusões da Serur, VOTO por que seja adotada a deliberação que ora submeto ao Colegiado.
TCU, Sala das Sessões Ministro Luciano Brandão Alves de Souza, em 23 de abril de 2019.
AROLDO CEDRAZ 
Relator